臺灣高等法院高雄分院刑事判決　　　 100年度上易字第1179號
上　訴　人
即　被　告　廖述標
上列上訴人因詐欺案件，不服臺灣屏東地方法院100年度易字第6
02號中華民國100 年11月2 日第一審判決（起訴案號：臺灣屏東
地方法院檢察署100 年度偵字第879 號），提起上訴，本院判決
如下：
     主  文
上訴駁回。
     理  由
一、按「不服地方法院之第一審判決而上訴者，應向管轄第二審
    之高等法院為之。上訴書狀應敘述具體理由。上訴書狀未敘
    述上訴理由者，應於上訴期間屆滿後20日內補提理由書於原
    審法院。逾期未補提者，原審法院應定期間先命補正」、「
    第二審法院認為上訴書狀未敘述理由或上訴有第362 條前段
    之情形，應以判決駁回之。但其情形可以補正而未經原審法
    院命其補正者，審判長應定期間先命補正」，民國96年7 月
    4 日修正公布、同年月6 日施行之刑事訴訟法第361 條、第
    367 條分別定有明文。職是，不服地方法院之第一審判決而
    上訴者，其上訴書狀應敘述具體理由，至於上訴理由是否具
    體，係屬第二審法院審查範圍，則不在命補正之列，此參照
    上開條文之修正理由自明。
二、再所稱具體理由，係指須就不服之判決為具體之指摘而言，
    如僅泛稱原判決認事用法不當或採證違法、判決不公等，均
    非具體理由（法院辦理刑事訴訟案件應行注意事項第162 點
    參照）。復按「所謂具體理由，必係依據卷內既有訴訟資料
    或提出新事證，指摘或表明第一審判決有何採證、認事、用
    法或量刑等足以影響判決本旨之不當或違法，而構成應予撤
    銷之具體事由，始克當之（例如：依憑證據法則具體指出所
    採證據何以不具證據能力，或依憑卷證資料，明確指出所為
    證據證明力之判斷如何違背經驗、論理法則）；倘僅泛言原
    判決認定事實錯誤、違背法令、量刑失之過重或輕縱，而未
    依上揭意旨指出具體事由，或形式上雖已指出具體事由，然
    該事由縱使屬實，亦不足以認為原判決有何不當或違法者（
    例如：對不具有調查必要性之證據，法院未依聲請調查亦未
    說明理由，或援用證據不當，但除去該證據仍應為同一事實
    之認定），皆難謂係具體理由，俾與第二審上訴制度旨在請
    求第二審法院撤銷、變更第一審不當或違法之判決，以實現
    個案救濟之立法目的相契合，並節制濫行上訴」（最高法院
    97 年 度台上字第892 號判決意旨參照）。是如上訴理由書
    狀並未依據卷內訴訟資料，具體指摘原判決認事用法有何違
    法或不當之情形，即屬上訴未敘述具體理由。又上訴書狀未
    敘述具體理由者，其上訴即屬於刑事訴訟法第362 條前段所
    定「上訴不合法律上之程式」之情形，第二審法院自應依同
    法第367 條之規定，以判決駁回之。
三、本件上訴人即被告廖述標因犯幫助詐欺罪，經原審判處有期
    徒刑3 月，如易科罰金，以新臺幣( 下同)1千元折算1 日。
    上訴人不服提起上訴，略以：只是當時聽台東企銀貸款承辦
    人員大約口述，其他人員有整合法院扣款案件，須有簿子，
    存款現金，要繳交原本子，對保審核要看之需求；原本被法
    院扣款多年且所扣金額所剩幾十萬元，還清並不困難，根本
    不用去做違法勾當。原先想整合扣款只是要讓信用提早恢復
    良好為目的，恰巧看到報章廣告版有整合債務扣款訊息，才
    會一時疏忽被矇騙存摺；當時與刊登廣告自稱「李先生」聯
    繫辦理，對方宣稱曾在玉山銀行當職過，現是銀行行銷人員
    有認識相關銀行幹部，只是被法院扣款案件須有輔助條件辦
    理才能通過貸款審核；「李先生」即要求須寄銀行存摺給予
    他，他會匯入自己部分存款取信申請貸款銀行幹部，就可以
    通過貸款申請之說法等。因一時迷糊誤信歹徒欺騙之語，就
    誤寄存摺予他人，「李先生」說約在高雄玉山銀行分行再提
    領還於其本人；可是原約定時間碰面，李先生就沒出現，我
    馬上向刑事警察局報案；整個過程都在貸款審核期間，我實
    屬受欺騙被害人，為此提起上訴云云。
四、經查被告廖述標所提之上訴理由，核與其於原審之辯詞大致
    相同，而原判決對於被告此等辯詞，業經調查被告所供關於
    申辦貸款之對象與接洽人員為何，究係向「玉山銀行」、
    「玉山銀行行銷公司」或「玉山行銷公司」貸款，前後供述
    不一，且該「玉山行銷公司」或「玉山銀行行銷公司」是否
    果然存在？究在何處？被告均未詢問，顯與常情不符。對
    被告就貸款之內容乙節，亦係偵查與原審之供述不一，何以
    向銀行辦理貸款，卻將帳戶資料提供給私人？辦理貸款應分
    幾期清償？每期分擔金額？利息是否合理？是否需要提供擔
    保？若已取得貸款，並匯入其帳戶中，而提款卡又在行銷人
    員手上，如何確保不會被侵占等情均未曾詢問、親自接洽或
    語焉不詳，竟即率爾將本案帳戶之存摺等物交付他人，亦有
    背於常情。被告就是否辦理過債務整合乙節，亦係偵查與
    原審供述不一，況其並無進行過債務整合，亦有中央存款保
    險股份有限公司100 年8 月8 日存保清理字第1000004303號
    函附卷可稽。另被告就對方打算何時將本案帳戶資料交還
    一節，亦係供詞前後有異等情，業據原審依據卷內資料予以
    指駁及說明甚詳。再參之被告於原審審理中亦有供述：我有
    懷疑過把存摺、提款卡交給對方會不會出事…我沒有寫申貸
    書就提供帳戶，這是我的疏失等語（見原審卷第67頁），是
    被告上訴意旨，猶以上情為辯，自非可取。
五、按金融帳戶存摺係事關個人財產權益之保障，其專有性甚高
    ，除非本人或與本人具有親密或信賴者，斷無提供陌生他人
    持有使用之理，且縱令有特殊情況偶須交付他人使用，亦必
    對該人甚為熟悉、信任，且深入瞭解用途及合理性，始會安
    心提供。再者，該等專有物品如落入不明人士手中，極易被
    利用為與財產犯罪有關之犯罪工具，故關於此等重要事物，
    必然妥善保管，且若有遺失必迅即報案，以免遭人不法利用
    ，此為吾人依一般生活認知所易於體察之常識，亦經電視新
    聞及報章雜誌等大眾傳播媒體多所報導，政府亦極力宣導，
    期使民眾注意防範。故一般人本於生活經驗及認識，在客觀
    上當可預見完全不相識或不甚熟識之人要求提供金融機構存
    款帳戶之存摺、提款卡及其密碼等供其使用之行徑，往往與
    利用該帳戶進行詐騙或其他財產犯罪有密切關連，而存摺、
    印章等物遺失，不惟極易造成己身財產之損失，亦常遭利用
    作為便利取得詐欺所得財物之工具。然本件被告對於取其帳
    戶代為辦理貸款之人之真實姓名、年籍、聯絡方法均不熟悉
    ，即貿然將存摺、提款卡、密碼交付，顯有幫助他人詐欺之
    不確定故意。上情亦為原審論述甚詳，從形式上觀察，原判
    決並無認定事實錯誤、量刑瑕疵或違背法令之情形。
六、綜上所述，被告所提之本件上訴理由，均非依據卷內訴訟資
    料或提出新事證，具體指摘或表明原判決有何足以影響判決
    本旨之不當或違法，而構成應予撤銷之具體事由，即與刑事
    訴訟法第361 條第2 項所稱「具體理由」顯非相當。核之上
    揭說明，應認本件上訴違背法律上之程式，應予以駁回。
七、爰依刑事訴訟法第367 條前段、第372 條，不經言詞辯論，
    逕為判決如主文。
中    華    民    國   100    年    12    月    2    日
                 刑事第九庭     審判長法  官  莊秋桃
                                      法  官  范惠瑩
                                      法  官  田平安
以上正本與原本無異。
本件不得上訴。
中    華    民    國   100    年    12    月    2    日
                                  書  記  官  馬蕙梅